【裁判字號】    99,交聲,1175
【裁判日期】    991224
【裁判案由】    聲明異議
【裁判全文】
臺灣臺南地方法院交通事件裁定        99年度交聲字第1175號
原處分機關  交通部公路總局臺中區監理所南投監理站
異  議  人
即受處分人  吳明全
上列受處分人因違反道路交通管理處罰條例案件，對於交通部公
路總局臺中區監理所南投監理站民國99年7月29日所為之裁決處
分（處分案號：投監四裁字第裁65-S00000000號）聲明異議，本
院裁定如下：
    主  文
原處分撤銷，發回交通部公路總局臺中區監理所南投監理站。
    理  由
一、原處分意旨略以：異議人吳明全於97年8月15日18時3分駕駛
    車牌號碼VIB-328號之輕型機車（下稱系爭機車），行經於
    臺南市○○路○段233號前處，經臺南市警察局（下稱舉發機
    關）員警發現異議人有「未懸掛號牌而行駛道路（禁行駛）
    」之違規行為，遂依道路交通管理處罰條例第12條第1項第7
    款之規定而予以製單舉發，經原處分機關即交通部公路總局
    臺中區監理所南投監理站經查異議人所有系爭機車之車牌業
    經註銷情事，改依道路交通管理處罰條例第12條第1項第4款
    、第2項及違反道路交通管理事件統一裁罰基準表之規定，
    裁處異議人罰鍰新臺幣（下同）5,400元，牌照扣繳之處分
    等語。
二、本件異議意旨略以：
  (一)異議人原有之VIB-328號輕型機車車牌，於89年9月3日遭交
    通警察翁朝斌、蔡崇景等人，於臺南市圓典百貨前，未經合
    法之行政程序即拆下異議人之該車牌帶走，異議人亦經原處
    分機關裁罰1,700元在案，此乃員警翁朝斌及蔡崇景為求個
    人績效及獎勵金之緣故，故意陷害異議人，因而違法拆走自
    己之車牌，之後則遭警方以「未懸掛號牌行駛道路」為由舉
    發30餘次，並裁罰30幾萬元，這些裁罰亦應屬非法。
  (二)又道路交通管理處罰條例屬行政法，按理應屬行政法院管轄
    ，卻不當分配由普通法院交通庭審理，顯有行政指揮司法之
    嫌，更有使行政機關規避行政訴訟之疑慮。況刑法第185條
    之妨害公眾往來安全罪之危害甚重僅得科處罰金500元，然
    道路交通管理處罰條例第12條各項如單純未懸掛號碼牌等情
    ，對交通危害甚輕卻被處以3,600元以上10,800元以下之罰
    鍰，顯有輕重失衡之虞。且既刑法另有規定，違規行為之處
    置自應以刑法為準。況中央法規標準法第18條亦宣示「從新
    從優」原則，依此原則之裁罰金額應以500元至3,600元為宜
    。
  (三)另就原處分機關製開之違規查詢報表中第1至14號案件（本
    件裁決書為其中第4號案件），原處分機關明知異議人居住
    於臺南市之地址，卻未依規定送達，逕裁罰異議人罰鍰最高
    額，自非適法。末者，異議人所有之VIB-328號機車車牌被
    警方取走後無力回籍繳納或另購他車，以致有未懸掛號碼牌
    行駛道路之情形。既然異議人已有有上揭違規情事，異議人
    願以適法之金額，即以每件500元至3,600元之間罰鍰，按月
    向原處分機關繳納，以資結案。基上所述，爰聲明異議，請
    求撤銷原處分等語。
三、按汽車有已領有號牌而未懸掛，或不依指定位置懸掛或牌照
    業經繳銷、報停、吊銷、註銷，無牌照仍行駛情形者，處汽
    車所有人3,600元以上10,800元以下罰鍰，並禁止其行駛，
    並吊銷牌照，道路交通管理處罰條例第12條第1項第7款、第
    8款定有明文。
四、經查：
  (一)異議人所有之系爭機車，遭舉發機關以「已領有號牌而未懸
    掛」為由予以舉發，原處分機關改以異議人有「使用註銷之
    牌照行駛」為由，裁罰異議人5,400元罰鍰及牌照扣繳之事
    實，有原處分機關99年7月29日投監四裁字第裁65-S0000000
    0號裁決書及臺南市警察局97年8月15日南市警交字第S00000
    000號舉發通知單在卷可考。
  (二)次查，系爭機車之牌照經註銷等情，有本院99年11月25日之
    VIB-328號輕型機車車號查詢輕型機車車籍查詢表在卷可稽
    （本院99年度交聲字第980號卷第246號），此部分事實應可
    認定。又查系爭機車之牌照，因異議人未依原處分機關96年
    9月27日投監四字第裁65-S00000000號裁決書處罰內容規定
    到案繳納罰鍰及辦理執行牌照吊銷手續，故有關本案牌照應
    吊銷部分原處分機關業已依上揭裁決書處規定自96年10月28
    日起執行條例易處逕行註銷1年在案（執行條例易處逕行註
    銷日期自96年10月28日起至97年10月27日止），上開事實有
    原處分機關99年8月2日中監投字第0990011906號函及96年9
    月27日投監四字第裁65-S00000000號裁決書各1份在卷可稽
    （本院卷第228、234頁、本院99年度交聲字第1180號附有投
    監四字第裁65-S00000000號裁決書）。基此可徵，系爭機車
    牌照已於96年10月28日即遭原處分機關註銷，參以上揭99年
    11月25日之VIB-328號輕型機車車號查詢輕型機車車籍查詢
    表之查詢內容，該牌照狀態尚處於「條例易處逕行註銷」之
    情形，堪以認定異議人於逕行註銷期滿後，仍未依規定向公
    路監理機關重新申領牌照，酌以舉發機關員警係舉發異議人
    即駕駛人未懸掛號牌行駛道路，有上開舉發通知單在卷可佐
    （本院卷第12頁），足見異議人於本件違規日即97年8月15
    日駕駛系爭機車上路時，系爭機車並未懸掛任何號牌甚明，
    是此情形應屬該當道路交通管理處罰條例第12條第1項第8款
    牌照業經註銷仍行駛之違規，而非「使用註銷之牌照行駛」
    之違規情形，則原處分機關認異議人有使用註銷之牌照行駛
    之違規，並依道路交通管理處罰條例第12條第1項第4款、第
    2項規定裁處異議人罰鍰5,400元及牌照扣繳之處分，即有未
    洽。
  (三)至於異議人雖以交通警察翁朝斌、蔡崇景等人於89年9月3日
    非法拆走其系爭機車車牌云云置辯，然查異議人雖於上揭日
    期遭交通警察翁朝斌、蔡崇景等人誤認其有「無照駕駛」、
    「未帶行照」及「未依規定戴安全帽」之違規行為，而依90
    年1月17日修正前之道路交通管理處罰條例第21條第1項第1
    款、第31條第3項、第14條第2款等規定舉發異議人，並當場
    禁止其駕駛及扣留系爭機車牌照。惟嗣經原處分機關認定異
    議人已於74年1月24日考領普通小型車駕駛執照，依道路交
    通安全規則第61條第1項第4款之規定，自可憑該駕駛執照駕
    駛輕型機車，故就「無照駕駛」之違規，改易之以「未帶駕
    照」之違規，並就前述之「未帶行照」及「未依規定戴安全
    帽」一併依修法前之道路交通管理處罰條例第25條第3款、
    第31條第3項、第14條第2款之規定，以95年11月28日之投監
    四字第裁65-S00000000號裁決書裁罰異議人罰鍰1,700元。
    而該裁決處分嗣後經本院於96年6月29日以95年度交聲字第1
    084號交通事件裁定撤銷原處分，改依修法後之道路交通管
    理處罰條例第14條第2款、第25條第3款、第31條第6項之規
    定為異議人有「汽車行車執照未隨車攜帶」、「汽車駕駛人
    ，駕駛汽車未隨身攜帶駕駛執照」及「機器腳踏車駕駛人，
    未依規定戴安全帽」之違規，分別自為600元、600元及500
    元罰鍰之裁定並業已確定，有上開95年度交聲字第1084號交
    通事件裁定可佐，故本件違規情形雖與舉發機關原始舉發之
    情形有異，但經異議人聲明異議救濟後，業經本院以上開95
    年度交聲字第1084號裁定確定，並未損及異議人之實質權益
    ，則異議人上揭所辯，實未能影響其本件違規行為之認定甚
    明。
  (四)復查，舉發機關員警於上述89年間之違規行為發生當時，雖
    有誤認異議人為無照駕駛駕車，而扣留並代為保管系爭VIB-
    328號輕型機車之車牌1面，且經本院95年度交聲字第1084號
    交通事件審核後，認定舉發機關員警就違規行為認定有誤認
    ，其扣牌之相關程序於法即有未洽等情，有上開本院95年度
    交聲字第1084號交通事件裁定可按，然異議人應於上開裁定
    確定後，依相關程序向舉發機關請求返還系爭車牌，將系爭
    車牌重新安裝懸掛於系爭機車上，以求合法駕駛系爭機車上
    路，惟異議人捨此不為，反駕駛未懸掛牌照之系爭機車上路
    ，而遭本件舉發機關舉發本件違規，此乃異議人不依規定使
    用系爭機車所致，是異議人此等所辯，亦非可採。
  (五)再按行為人有本條例之情形者，應填製舉發違反道路交通管
    理事件通知單並於被通知人欄予以勾記，其通知聯依下列規
    定辦理：一、當場舉發者，應填記駕駛人或行為人姓名、性
    別、出生年月日、地址、身分證統一編號及車主姓名、地址
    、車牌號碼、車輛種類。被查獲之駕駛人或行為人為受處分
    人時，應於填記通知單後將通知聯交付該駕駛人或行為人簽
    名或蓋章收受之，違反道路交通管理事件統一裁罰基準及處
    理細則第11條第1項第1款前段定有明文。查本件舉發通知單
    係由臺南市警察局員警製開後交由異議人簽名收受之，此有
    舉發通知單影本附卷可憑（本院卷第12頁），故本件舉發通
    知單乃合法送達，並無疑義。又裁決書部分，異議人曾具狀
    稱其現居於臺南市○○區○○街120號3樓等語，有異議人出
    具之「聲請撤銷或變更行政處分與裁定之訴」狀之地址與內
    容可稽（本院卷第1、2頁），既舉發機關已向異議人現居所
    地之臺南市○○區○○街120號3樓為送達處所地寄送本件裁
    決書，且該裁決書已於99年8月6日寄存於臺南市○○街郵局
    ，是件違規裁決程序亦屬合法送達，異議人指摘有送達不合
    法云云，顯與事實不符。
  (六)末按受處分人，不服第8條主管機關所為之處罰，得於接到
    裁決書之翌日起20日內，向管轄地方法院聲明異議，道路交
    通管理處罰條例第87條第1項定有明文。基此，道路交通事
    件之聲明異議審判權，係由普通法院為之，並非由行政法院
    審理。又道路交通管理處罰條例乃由立法院通過，與中國民
    國刑法均具有法律位階之效力，且異議人所指涉之刑事法律
    條文，與異議人違反之行政罰行為不同，本件亦無行政罰法
    第26條第1項之一事不二罰適用，故原處分機關依據道路交
    通管理處罰條例之規定裁罰異議人，於法並無違誤，故異議
    人所為關於聲明異議受理法院及適用法律等陳述，容有誤會
    ，並不足採。
五、綜上所述，本件異議人有於97年8月15日系爭機車牌照經註
    銷仍行駛之違規行為，而非「使用註銷牌照行駛」之違規等
    事實，已經本院查證屬實，原處分機關認異議人有「使用註
    銷之牌照行駛」之違規，而依道路交通管理處罰條例第12條
    第1項第4款、第2項規定裁處異議人罰鍰5,400元及牌照扣繳
    之處分，顯有違誤，本院自應撤銷原處分，發回原處分機關
    即交通部公路總局臺中區監理所南投監理站另為適法之處理
    。
六、據上論斷，應依道路交通管理處罰條例第87條第2項、道路
    交通事件處理辦法第19條前段，裁定如主文。
中    華    民    國    99    年    12    月    24    日
                        交通法庭   法  官  黃聖涵
以上正本證明與原本無異。
如不服本裁定，應於送達後5日內向本院提出抗告狀（應附繕本
）。
                                   書記官  吳揆滿
中    華    民    國    99    年    12    月    24    日

司法院資訊處製作；財團法人民間司法改革基金會備份。
